【裁判字號】    98,上訴,518
【裁判日期】    980730
【裁判案由】    毒品危害防制條例
【裁判全文】
臺灣高等法院刑事判決                 98年度上訴字第518號
上  訴  人  臺灣板橋地方法院檢察署檢察官
被      告  甲○○
                    （另案於臺灣臺北監獄臺北分監執行中）
上列上訴人因被告毒品危害防制條例案件，不服臺灣板橋地方法
院97年度訴字第4626號，中華民國97年12月26日第一審判決（起
訴案號：臺灣板橋地方法院檢察署97年度毒偵字第6859號），提
起上訴，本院判決如下：
    主  文
原判決撤銷。
甲○○施用第一級毒品，處有期徒刑捌月；扣案如附表編號（一
）所示之物沒收銷燬之，扣案如附表編號（二）所示之物均沒收
之。又施用第二級毒品，處有期徒刑肆月；扣案如附表編號（三
）所示之物沒收銷燬之，扣案如附表編號（四）所示之物沒收之
。應執行有期徒刑拾月；扣案如附表編號（一）（三）所示之物
均沒收銷燬之，扣案如附表編號（二）（四）所示之物均沒收之
。
    事  實
一、甲○○前因施用毒品案件，經台灣板橋地方法院以94年度毒
    聲字第805號裁定送觀察、勒戒後，因認無繼續施用毒品之
    傾向，而於民國94年6月9日觀察、勒戒執行完畢釋放出所，
    並經臺灣板橋地方法院檢察署檢察官於94年6月10日以94年
    度毒偵字第2595號不起訴處分確定。復因施用第一、二級毒
    品案件，經台灣板橋地方法院以96年度訴字第3018號判決，
    判處有期徒刑6月、3月，定應執行有期徒刑7月確定；又因
    施用第一、二級毒品，經台灣板橋地方法院判處有期徒刑10
    月、4月，定應執行有期徒刑1年確定，於97年8月9日入監執
    行，正執行中（未構成累犯）。詎甲○○猶不知悔改，於前
    述觀察勒戒執行完畢釋放後5年內，仍分別基於施用第一級
    毒品海洛因及第二級毒品安非他命之犯意，於97年8月8日20
    時至21時許，在臺北縣板橋市○○街6巷3之3號A室內，以攙
    入香菸之方法施用第一級毒品海洛因1次，復於97年8月9日4
    時30分許為警查獲採集尿液回溯96小時內之某時，在不詳處
    所，施用甲基安非他命1次。嗣於97年8月9日凌晨1時許，在
    臺北縣板橋市○○街6巷3之3號A室住處內與張谷榮、周建平
    、黃敏雄共同為警查獲，並扣得附表編號（一）所示毒品海
    洛因3包（合計淨重6.87公克，空包裝總重1.03公克，純質
    淨重2.58公克）及海洛因殘渣袋7個、附表編號（三）所示
    安非他命3包（1包2.626公克，2包4.474公克，合計7.1公克
    ），暨被告所有供其施用或預備施用海洛因所用如附表編號
    （二）所示注射針筒42支、分裝勺3支、分裝袋306個、電子
    磅秤1台，暨其所有供其施用安非他命所用如附表編號（四
    ）所示之安非他命吸食器1組等物。
二、案經臺北縣政府警察局海山分局報告臺灣板橋地方法院檢察
    署檢察官偵查起訴。
    理  由
一、按被告以外之人於審判外之陳述，雖不符同法第159條之1至
    第159條之4之規定，而經當事人於審判程序同意作為證據，
    法院審酌該言詞陳述或書面陳述作成時之情況，認為適當者
    ，亦得為證據。又當事人、代理人或辯護人於法院調查證據
    時，知有第159條第1項不得為證據之情形，而未於言詞辯論
    終結前聲明異議者，視為有前項之同意，同法第159條之5亦
    定有明文。本件檢察官、被告就本件後引證據，迄於言詞辯
    論終結前均未聲明異議，而本院審酌此部分證據均無違法取
    證及證明力明顯過低之瑕疵，亦認以之作為證據為適當，依
    上開規定及說明，認此部分證據均具有證據能力。
二、訊據被告甲○○對於上揭犯罪事實均坦承不諱。再被告為警
    方於前開事實欄所載時地查獲後，採尿送驗結果，其尿液係
    呈鴉片類陽性反應（按施用海洛因經水解後係呈鴉片類陽性
    反應）與安非他命類陽性反應等情，此有臺灣檢驗科技股份
    有限公司於97年9 月1 日出具之報告編號CH/2008/80404 號
    濫用藥物檢驗報告1 件附卷可稽（見臺灣板橋地方法院檢察
    署97年度毒偵字第6859號偵查卷第46頁）。此外，復有扣案
    附表（一）（三）所示之海洛因3包（驗餘合計淨重6.87公
    克，空包裝總重1.03公克，純質淨重2.58公克）、安非他命
    3包（1包2.626公克，2包4.474公克，驗餘合計7.1公克），
    分別檢出海洛因及甲基安非他命成分，亦有法務部調查局、
    行政院衛生署管制藥品管理局鑑定書在卷可稽，並有被告所
    有海洛因殘渣袋7個，及被告所有供其施用或預備施用海洛
    因所用之之注射針筒42支、分裝勺3支、分裝袋306個、電子
    磅秤1台，暨其所有供其施用安非他命所用之安非他命吸食
    器1組等物扣案足資佐證。參以，被告前曾因施用毒品案件
    ，經原審法院以94年度毒聲字第805號裁定送觀察、勒戒後
    ，因認無繼續施用毒品之傾向，而於94年6月9日觀察、勒戒
    執行完畢釋放出所，並經臺灣板橋地方法院檢察署檢察官於
    94 年6月10日以94年度毒偵字第2595號不起訴處分確定等情
    ，此有臺灣高等法院被告前案紀錄表在卷足參，是被告乃經
    觀察、勒戒執行完畢釋放後，5年內再犯施用毒品之犯行，
    至為灼然。事證明確，被告犯行堪以認定，應予依法論科。
三、查海洛因與安非他命分別係屬於毒品危害防制條例第2 條第
    2 項第1 款、第2 款所列之第一級與第二級毒品，故核被告
    所為，係犯毒品危害防制條例第10條第1 項之施用第一級毒
    品罪與第10條第2 項之施用第二級毒品罪。又被告施用海洛
    因與安非他命前後非法持有海洛因、安非他命之低度行為，
    應為施用之高度行為所吸收，應僅論以施用之高度行為。被
    告施用海洛因與安非他命，犯意個別，罪名亦異，應予分論
    併罰。
四、原審予以論科，固非無見，惟按數罪併罰，分別宣告其罪之
    刑，宣告多數有期徒刑者，於各刑中之最長期以上，各刑合
    併之刑期以下，定其刑期，但不得逾30年，刑法第51條第5
    款定有明文。又刑事審判旨在實現刑罰權分配的正義，故法
    院對有罪被告之科刑，應符合罪刑相當之原則，使輕重得宜
    ，罪當其罪，以契合社會之法律感情，此所以刑法第57條明
    定科刑時應審酌一切情狀，尤應注意該條所列10款事項以為
    科刑輕重之標準，最高法院94年台上字第5074號判決參照。
    查本件被告甲○○前已有事實欄所述施用毒品之不良素行，
    前因施用第一、二級毒品案件，經台灣板橋地方法院以96年
    度訴字第3018號判決，判處有期徒刑6月、3月，定應執行有
    期徒刑7月確定；又因施用第一、二級毒品，經台灣板橋地
    方法院判處有期徒刑10月、4 月，定應執行有期徒刑1年確
    定，且於本案遭查獲時持有第一級毒品海洛因3包（合計淨
    重6.87公克）、第二級毒品甲基安非他命3包（合計淨重
    7.1公克），數量非微，顯見毒癮不輕，原審均僅量處法定
    最低刑度（即有期徒刑6月、2月），並據以定應執行刑為有
    期徒刑6月，於法雖無不合，惟此定應執行刑之結果，無異
    於被告施用第二級毒品部分犯行完全未受處罰，原審量刑及
    定應執行刑，似均有過輕之嫌，而與罪刑相當之原則不符，
    檢察官以上開理由提起上訴，應屬可採，原判決既有上開可
    議之處，爰由本院撤銷改判。爰審酌被告素行不佳，有施用
    毒品前科，其再度違反禁令，非法施用足以導致精神障礙及
    生命危險之毒品，危害身心甚鉅，且施用毒品後可能做出對
    於他人或社會有危害之衝動行為及被告持有毒品之數量情節
    ，並審酌被告犯罪後坦承犯行，態度甚佳，尚有悔意等一切
    情狀，分別量處被告如主文所示之刑，並定其應執行刑，以
    資懲儆。扣案如附表（一）所示毒品海洛因3包（驗餘合計
    淨重6.87公克，空包裝總重1.03公克，純質淨重2.58公克）
    、如附表（三）所示安非他命3包（1包2.626公克，2包4.
    474公克，驗餘合計7.1公克），應依毒品危害防制條例第18
    條第1項前段之規定，不問屬於何人所有，均應宣告沒收銷
    燬之。再扣案海洛因殘渣袋7個，因海洛因與該等殘渣袋無
    從析離，就該等海洛因殘渣袋7個，亦依前開毒品危害防制
    條例第18條第1項前段之規定，宣告沒收銷燬之。另扣案如
    附表（二）所示之注射針筒42支、分裝勺3支、分裝袋306
    個、電子磅秤1台等物，均係被告所有供其施用或預備施用
    毒品海洛因所用之物；如附表（四）扣案安非他命吸食器1
    組，係被告所有供其施用毒品安非他命所用之物，均據被告
    供承在卷，上開物品，均應依刑法第38條第1項第2款、第3
    項之規定，宣告沒收之。至被告為警同時查獲扣案行動電話
    1支（MOTOROLA廠牌、含門號為0000000000號之SIM卡1枚）
    ，雖係被告所有，然非供其為本案施用毒品犯罪所用或犯罪
    預備之物，亦非屬違禁物，爰均不於本案併予宣告沒收銷燬
    或沒收，附此敘明。
據上論斷，應依刑事訴訟法第369條第1項前段、第364條、第299
條第1項前段，毒品危害防制條例第10條第1項、第2項、第18條
第1項前段，刑法第11條、第51條第5款、第38條第1項第2款、第
3項，判決如主文。
本案經檢察官林秀濤到庭執行職務。
中    華    民    國    98    年    7     月    30    日
                  刑事第六庭審判長法  官  林堭儀
                                  法  官  張明松
                                  法  官  吳淑惠
附表
（一）：扣案海洛因3包（合計淨重6.87公克，空包裝總重1.03
        公克，純質淨重2.58公克）及海洛因殘渣袋7個沒收銷
        燬之。
（二）：扣案注射針筒42支、分裝勺3支、分裝袋306個及電子磅
        秤1台，均沒收之。
（三）：扣案安非他命3包（1包2.626公克，2包4.474公克，驗
        餘合計7.10公克）沒收銷燬之。
（四）：扣案安非他命吸食器1組沒收之。
以上正本證明與原本無異。
施用第一級毒品部分如不服本判決應於收受送達後10日內向本院
提出上訴書狀，其未敘述上訴之理由者並得於提起上訴後10 日
內向本院補提理由書（均須按他造當事人之人數附繕本）「切勿
逕送上級法院」。
其餘部分不得上訴。
                                  書記官  陳雅加
中    華    民    國    98    年    8     月    5     日
附錄：
毒品危害防制條例第10條
施用第一級毒品者，處 6 月以上 5 年以下有期徒刑。
施用第二級毒品者，處 3 年以下有期徒刑


司法院資訊處製作；財團法人民間司法改革基金會備份。
